臺灣高雄地方法院民事裁定　　　　　100年度消債抗字第109號
抗　告　人　鄭淑芬
上列抗告人因消費者債務清理條例事件聲請免責，對本院民國10
0 年7 月25日100 年度消債聲字第16號裁定，提起抗告，本院裁
定如下：
    主  文
抗告駁回。
抗告程序費用新臺幣壹仟元由抗告人負擔。
    理  由
一、抗告意旨略以：抗告人於民國91年底與配偶離婚後，擔任保
    險業務員，其為使保單成交提升業績，時常替客戶代墊保費
    ，屬業務需求，其所為預借現金及信用貸款等行為實非奢侈
    浪費、非必要性之消費，為此提起抗告，請求廢棄原裁定，
    另為免責之裁定等語。
二、按法院為終止或終結清算程序之裁定確定後，除別有規定外
    ，應以裁定免除債務人之債務，消費者債務清理條例（下稱
    消債條例）第132 條定有明文。按法院裁定開始清算程序後
    ，債務人有薪資、執行業務所得或其他固定收入，而普通債
    權人之分配總額低於債務人聲請清算前2 年間，可處分所得
    扣除自己及依法應受其扶養者所必要生活費用之數額者，法
    院應為不免責之裁定。但債務人證明經普通債權人全體同意
    者，不在此限。又債務人有下列各款情形之一者，法院應為
    不免責之裁定，但債務人證明經普通債權人全體同意者，不
    在此限：一於七年內曾依破產法或本條例規定受免責；二隱
    匿、毀損應屬清算財團之財產，或為其他不利於債權人之處
    分；三捏造債務或承認不真實之債務；四因浪費、賭博或其
    他投機行為，致財產顯然減少或負擔過重之債務，而生開始
    清算之原因；五於清算聲請前一年內，已有清算之原因，而
    隱瞞其事實，使他人與之為交易致生損害；六明知已有清算
    原因之事實，非基於本人之義務，而以特別利於債權人中之
    一人或數人為目的，提供擔保或消滅債務；七隱匿、毀棄、
    偽造或變造帳簿或其他會計文件之全部或一部，致其財產之
    狀況不真確；八故意於財產及收入狀況說明書為不實之記載
    ，或有其他故意違反本條例所定義務之行為，亦為消債條例
    第133條、第134 條所明定。
三、經查：
  (一)抗告人前向本院聲請更生，經本院於98年3 月27日以97年度
    消債抗字第299 號裁定開始更生程序，並命本院司法事務官
    進行更生程序，嗣因相對人提出之更生方案未經全體債權人
    書面可決通過，亦無消債條例第64條所規定逕依職權裁定認
    可之適用，而經本院於99年3 月15日以99年度消債清字第45
    號裁定開始清算程序，嗣於99年9 月6 日由本院司法事務官
    以99年度司執消債清字第51號裁定清算程序終止，有上開裁
    定附卷可考。足見，普通債權人於清算程序受分配總額為0
    ，應可認定。
  (二)抗告人任職於三商美邦保險股份有限公司，於96年、97年度
    所得分別為新台幣（下同）427,204 元、813,472 元，平均
    每月薪資51,695元，於98年1 至12月所得為119,227 元，平
    均每月為9,936 元等情，有財產及收入狀況說明書、96年度
    綜合所得稅電子結算（網路）申報收執聯、97年度綜合所得
    稅結算申報所得參考資料清單及業務員所得明細表附卷可參
   （ 見司執消債更卷第131 至135 頁、第182 頁）。抗告人於
    開始清算程序後，有薪資收入之情，應可認定。抗告人於聲
    請清算前2 年，除個人必要生活費用外，尚支出1 名未成年
    子女之扶養費用，合計604,800 元（每月支出內容包括教育
    費4,000 元、油資費1,500 元、電話費2,000 元、家庭水電
    補貼費3,500 元、子女生活費5,000 元、個人生活費費8,00
    0 元、健保費1,200 元），業據抗告人陳報明確，有財產及
    收入狀況報告書在卷可憑（見司執消債更卷第133 頁）。則
    抗告人於開始清算（更生）前2 年間，可處分所得扣除自己
    及依法應受其扶養者所必要生活費用之數額，尚餘327,899
    元（813,472 ＋119,227 元－604,800 ＝327,899 ），高於
    普通債權人於清算程序受分配總額。又債權人均不同意聲請
    人免責，有陳報狀存卷可查。揆諸前揭規定，抗告人應不予
    免責。
  (三)依原審卷附抗告人之消費明細所示，抗告人於93年3 月起即
    未繳足信用卡款而有動用循環利息之情形，足見抗告人於斯
    時起即已陷入支付困難之窘境而應量入為出、節制生活開銷
    。詎抗告人仍持續持兆豐國際商業銀行股份有限公司、玉山
    商業銀行股份有限公司（下稱玉山銀行）發行之信用卡刷卡
    消費，內容包含三商美邦人壽93年5 月10日新台幣（下同）
    4,966 元、93年8 月9 日4,952 元、93年11月9 日4,966 元
    、94年2 月5 日4,948 元、94年5 月9 日4,948 元、94年7
    月12日3,465 元、94年8 月8 日4,948 元、94年11月8 日4,
    948 元、95年2 月8 日4,948 元、95年5 月8 日4,948 元、
    安泰人壽93年4 月16日4,336 元、93年6 月4,336 元、93年
    7 月12日3,465 元、93年9 月4,336 元、93年12月23日4,33
    6 元、94年3 月4,336 元、94年6 月23日4,336 元、94年9
    月23日4,336 元、94年12月23日4,336 元、95年3 月23日4,
    336 元、泰安產物保險股份有限公司95年2 月15日3,067 元
    等（見消債聲卷第72至79頁、司執消債清第89頁），堪認抗
    告人於清償債務已有困難之情形下，仍購置非必要之商業保
    險，致加重債務負擔之情事存在。此外，抗告人於94年8 月
    、10月間向大眾商業銀行股份有限公司、安泰商業銀行股份
    有限公司申請代償玉山銀行、安信信用卡股份有限公司（現
    其營業、負債及資產均為永豐銀行承受）、國泰世華商業銀
    行股份有限公司、台新國際商業銀行股份有限公司、遠東國
    際商業銀行股份有限公司之債務合計343,000 元，如能節制
    開支，其債權銀行應已大幅減少而僅餘代償銀行，然抗告人
    於95年9 月間仍有13家金融機構之欠款，負債總額高達1,52
    3,420 元，此有協議書、無擔保還款計劃書可參（見消債更
    卷第13至15頁），抗告人確有未能妥適衡量個人清償債務能
    力、恣意消費之浪費情事，足堪認定。抗告人固主張其消費
    借款係為求保單成交提升業績，而替客戶代繳保費，係屬業
    務需求云云，然此部分事實，並無證據可資證明，況保險業
    務員並無代繳保費之義務，縱抗告人借款確係為求保單成交
    而代客戶繳納保費，然其於已入不敷出之情況下，仍為此向
    銀行借款，難謂無投機、浪費之情。從而，抗告人於返還債
    務有所困難，猶未樽節開銷，據實控制支出，避免不必要之
    花費以降低負債，則其恣意花費任令債務增加至難以負擔而
    終致不能清償，確係因奢侈、浪費之行為而導致負擔過重之
    債務，而生開始清算之原因。抗告人復未經普通債權人全體
    同意免責，則依上說明，本件抗告人不得免責。
四、綜上所述，抗告人於法院裁定開始清算程序後，有薪資、執
    行業務所得或其他固定收入，而普通債權人之分配總額低於
    債務人聲請清算前2 年間，可處分所得扣除自己及依法應受
    其扶養者所必要生活費用之數額者，本院自應依消債條例第
    133條規定為不免責之裁定；又抗告人確因浪費致負擔過重
    之債務，而生開始清算之原因，亦應依消債條例第134 條第
    4 款之規定，為不免責之裁定。原審裁定不予免責，並無違
    誤，抗告意旨指摘原裁定不當，求予廢棄原裁定，為無理由
    ，應予駁回。
五、又債務人雖經本院裁定不免責，惟抗告人若繼續清償債務，
    而各普通債權人受償額均已達其債權額20％以上者，抗告人
    仍得依消償條例第142 條之規定，向本院聲請裁定免責，附
    此敘明。
六、據上論結，本件抗告為無理由，依消費者債務清理條例第11
    條第2 項、第15條，民事訴訟法第495 條之1 第1 項、第44
    9 條第2 項、第95條、第78條，裁定如主文。
中    華    民    國   100    年    10    月    18    日
                  民事第二庭  審判長法  官  朱玲瑤
                                    法  官  陳宛榆
                                    法  官  洪能超
以上正本證明與原本無異。
如不服本裁定應於送達後10日內向本院提出再抗告狀（並按他造
當事人之人數附繕本），並繳納再抗告費新台幣1,000 元。
再為抗告僅得以適用法規顯有錯誤為理由，並應委任律師為代理
人。
中    華    民    國   100    年    10    月    18    日
                                    書記官  火秋予